# 给终端消费者授予的积分处理

提问人：RSM@zyl 时间：2022-09-19 17:32:43
陈老师下午好哈，有个实务问题想请教下您：公司是快消行业的一家公司，采用经销模式进行线下销售，经销商销售给终端消费者的时候，终端消费者如果通过可以在公司自建的会员系统上获取积分，该积分可以在后续在系统上兑换商品。同时，公司也会由于经销商拉取客户使用该会员系统而获得折扣额度奖励（后续可以用以抵货款）。
背景如上，以下是我的疑惑：
（ 1 ）对于授予给经销商的折扣额度奖励，为应付客户对价，但是否理解为向经销商采购了一项推广的服务确认销售费用？
（ 2 ）对于授予给终端消费者的积分，也属于应付客户对价（同一个销售链条的第三方），此时是否冲减对经销商确认的收入？如果冲减收入确认合同负债，我困惑的点在于：当消费者来兑换商品的时候，我该确认对谁的收入？因为已经分不清，该消费者使用的积分多少是归属于哪个经销商的？
以上是我困惑的地方，希望陈老师能为我解答该问题！

回答人：chenyiwei
这个问题首先要明确：经销商是代理人还是主要责任人？即，经销商是否为本企业的“客户”？
假设经销商是主要责任人，以商品控制权转移给经销商作为收入确认时点，则：
参照《监管规则适用指引——会计类第 2 号》之“2-3 应付客户对价的判断”：“企业应分析其向客户支付对价的目的，若企业自客户取得了可明确区分的商品或服务，并且能够从主导相关商品或服务的使用中获益，企业通常应将其支付给客户的款项作为向客户购买商品或服务（而非应付客户对价）处理。例如，对于企业基于自身宣传需要支付给超市等客户的推广支出，如果有明确证据表明企业向客户支付对价是为了取得明确可区分的推广服务，并且能够主导推广服务的使用（如主导商品上架区域、堆放位置，以及展示时间、频率、方式等），企业应将其作为从客户购买推广服务处理，按照支付对价中与推广服务公允价值相当的部分确认销售费用，支付对价超过推广服务公允价值的部分冲减销售收入。”
据此，
（ 1 ）（ 1 ）对于授予给经销商的折扣额度奖励，由于明确是与获客有关，因此基本认可确认为销售费用；
（ 2 ）授予终端消费者的积分，可作为对销售给经销商的收入的冲减。